【裁判字號】    91,交聲,410
【裁判日期】    920430
【裁判案由】    聲明異議
【裁判全文】
臺灣臺南地方法院交通事件裁定                    九十一年度交聲字第四一號
    移送機關  交通部公路總局嘉義區監理所臺南監理站
    受處分人  二龍交通有限公司  設臺南市○○街一四七號
    即異議人
    法定代理人黃登好
    代理人    黃明惠
右列受處分人因違反道路交通管理處罰條例案件，對於交通部公路局嘉義區監理所臺
南監理站九十一年十月二十八日所為之裁決處分（處分案號：南監五字第裁七四—Ｓ
00000000號）聲明異議，本院裁定如左：
    主  文
異議駁回。
    理  由
一、聲明異議意旨如異議狀所載（詳見附件）。
二、按汽車所有人，僱用或聽任使用註銷之駕駛執照駕駛小型車者，處新台幣六千元
    以上一萬二千元以下罰鍰外，並得吊扣其汽車牌照三個月。
三、經查：
    （一）本件受處分人即異議人二龍交通有限公司並不否認其所有之車牌號碼Ｕ八
          ─五九六號營業小客車，有於民國九十一年九月二日上午九時二十八分許
          ，由租用該車之司機陳清財駕駛，而於行經台南市○○路○段四六號前，
          為警攔檢查獲司機陳清財之駕駛執照經監理機關註銷而駕車，台南市警察
          局警員乃以司機陳清財違反道路交通管理處罰條例第二十一條之一第一項
          第六款之規定而對異議人開單舉發，後經移送機關即交通部公路局嘉義區
          監理所台南監理站查明屬實後，裁決異議人罰鍰新台幣九千元等情，且有
          該監理站九十一年十月二十八日南監五字第裁七四—Ｓ00000000
          號違反道路交通管理事件裁決書及台南市警察局南市警交字第Ｓ0000
          0000號舉發違反道路交通管理事件通知書各一份在卷可參。又本件營
          業小客車司機陳清財之職業小型車駕駛執照，因闖紅燈，而自九十年十二
          月十一日起，至九十一年十二月十日止，為交通部公路總局高雄區監理所
          逕行註銷等情，復有陳清財之汽車駕照基本資料表及違規查詢表各一份存
          卷可佐，故異議人所有之上述營業小客車，有於前開時、地，由駕駛執照
          業經監理機關註銷之駕駛人陳清財駕駛之違規事實，應堪認定。
    （二）其次，道路交通管理處罰條例第二十八條，規定汽車所有人僱用或聽任駕
          駛人無照駕駛、駕照吊扣期間駕車等違規事由，亦應同受罰鍰之處罰，並
          吊扣該車之牌照，而所謂「僱用」或「聽任」行為，均須經相當期間始得
          相符，如長時間放任駕駛人無照駕駛、駕照吊銷、吊扣期間駕駛不慎而發
          生交通事故，所造成之財物損失及人員傷亡情況，均比一般車輛肇事來得
          嚴重，故車輛行駛於道路上，對於其他用路人或車上之乘客而言，具有較
          大之危險性；另前述車輛之駕駛人，客觀上或係為汽車所有人所使用，或
          接受汽車所有人之指示，汽車所有人則因此而獲取車輛營運之利益，故汽
          車所有人對於駕駛人原應負起嚴格監督管理之義務。基此，為加強車輛之
          行車安全，並期汽車所有人共負維護交通秩序及確保交通安全之責，除對
          駕駛人予以處罰外，對汽車所有人亦科以罰鍰，並吊扣汽車牌照。
    （三）本件受處分人即異議人二龍交通有限公司雖辯稱：陳清財於八十八年十一
          月三十日起，以每日五百元，每五日繳收租金一次之方式，向公司租用該
          車使用時，駕駛執照並未遭註銷，且該公司亦要求駕駛人檢具駕駛執照正
          本以供確認並無吊扣之情事，顯見該公司已盡司機駕駛執照查核之義務，
          移送機關上開裁決不合理云云。然查，本件營業小客車之駕駛人陳清財既
          然自八十八年十一月三十日起，即長期租用該車營業，異議人對之本有監
          督管理之責，且因司機每日駕車在外行駛，違反道路交通管理處罰條例之
          行為，可能隨時發生，故異議人對於駕駛人之違規情形及駕駛執照之實際
          使用狀態，亦有隨時查核注意之義務，尚非僅於第一次收取租金時查驗司
          機之駕駛執照，即可認其已盡監督管理之責。況異議人只需取得駕駛人之
          書面同意，則可據以向監理機關申請查詢該職業駕駛人之違規情形，亦有
          交通部公路總局嘉義區監理所臺南監理站九十二年三月三十日嘉監南字第
          ０九二０００六八四六號函一紙在卷可資參照，而陳清財之駕駛執照早於
          九十年十二月十一日起即已經監理機關逕行註銷，異議人竟完全不知情，
          長期聽任其繼續行駛該車，至收受本件違規通知單後始知上情，因之，本
          件異議人經核仍難認係已盡其對駕駛人管理監督之責，聽任駕駛執照註銷
          之人駕駛其所有之汽車，是異議人應依前開規定受罰，實無疑義。從而，
          異議人前開所辯，係屬卸責之詞，並不足採。
    （四）綜上所述，本件受處分人即異議人二龍交通有限公司聽任陳清財於右述時
          、地，在駕駛執照註銷仍駕駛營業小客車在道路上行駛之事實，既堪認定
          ，而異議人又為該車之汽車所有人，則移送機關即交通部公路局嘉義區監
          理所台南監理站，依違規情節之輕重，據此並引用前開道路交通管理處罰
          條例第二十八條規定，裁處異議人罰鍰新台幣九千元，於法尚無不當。至
          本件異議經核並無理由，故應予以駁回。
四、據上論斷，應依道路交通案件處理辦法第十九條，裁定如主文。
中      華      民      國    九十二      年    四    月    三十      日
                            臺灣臺南地方法院交通法庭
                                  法  官  洪  士  傑
右正本證明與原本無異
如不服本裁定應於送達後五日內向本院提出抗告狀
                                  書記官  孫  鈴  堯
中      華      民      國      九十二      年    五    月      二      日


司法院資訊處製作；財團法人民間司法改革基金會備份。
